臺灣高等法院臺南分院刑事判決　　　 94年度交上易字第421號
上　訴　人　臺灣臺南地方法院檢察署檢察官
被　　　告　丙○○
上列上訴人因被告過失傷害案件，不服臺灣臺南地方法院94年度
交易字第30號中華民國94年6月24日第一審判決（起訴案號：臺
灣臺南地方法院檢察署93年度偵字第8151號），提起上訴，本院
判決如下：
    主  文
原判決撤銷。
丙○○因過失傷害人，處有期徒刑參月，如易科罰金，以參佰元
折算壹日。
    事  實
一、丙○○於民國93年2月16日上午10點鐘左右，駕駛車牌號碼
    4820-GJ號自用小客車，沿台南縣永康市○○○路，由西往
    東方向行經該路與該路365巷之交岔路口時，理應注意汽車
    行駛時，駕駛人應注意車前狀況及兩車併行之間隔，並隨時
    採取必要之安全措施，且應注意汽車超越時應保持安全間隔
    ，而依當時客觀情形，係天候晴朗、日間自然光線、柏油路
    面乾燥、無缺陷、無障礙物、視距良好，行車管制號誌正常
    ，並無不能注意之情事，其竟疏未注意車前狀況及保持適當
    之安全間隔，即貿然超越前行，以致其所駕駛之小客車右側
    照後鏡，不慎由後擦撞甲○○所騎，並載其子乙○○，同向
    在右前方行駛之車牌號碼QM7-358號輕型機車，並造成甲○○行車不穩倒地滑行，而再撞及右前停等紅綠燈之另一部涂
    羽旻機車。甲○○則因此而受有頭部外傷，胸部、右手腕挫
    傷、四肢多處擦傷等傷害；其子乙○○亦因之而受有頭部外
    傷併臉部多處擦傷、左眉撕裂傷等傷害。
二、案經甲○○及乙○○訴由台南縣警察局永康分局報請台灣台
    南地法院檢察署檢察官偵查起訴。
    理  由
甲、證據能力部分：
一、按被告以外之人於審判外之陳述，雖不符前四條之規定，而
    經當事人於審判程序同意作為證據，法院審酌該言詞陳述或
    書面陳述作成時之情況，認為適當者，亦得為證據。當事人
    、代理人或辯護人於法院調查證據時，知有第一百五十九條
    第一項不得為證據之情形，而未於言詞辯論終結前聲明異議
    ，視為有前項之同意刑事訴訟法第一百五十九條之五定有明
    文。
二、查本件被告犯罪事實之證據方法，詳如起訴書及原審判決書
    所引之證據，詳如（一）告訴人甲○○之供述（二）道路交
    通事故現場圖、道路交通事故調查報告表(一)、(二)各1份及事
    故現場蒐證照片12張（三）證人涂羽旻之證述（四）台灣省
    台南區車輛行車事故鑑定委員會南鑑字第930387號鑑定意見
    書（五）台南縣警察局永康分局94年4月13日南縣永警六字
    第0940017 359號函暨警員姚慶文查處報告（六）國立成功
    大學醫學院附設醫院診斷證明書二紙、聖馬爾定醫院診斷證
    明書二紙等，被告同意列入證據方法（見本院卷第二四頁）
    ，是本院審酌該言詞陳述或書面陳述作成時之情況，認為適
    當，自得採為證據，先行明。
乙、實體部分：
一、訊據被告丙○○固承認有於前述時、地，駕駛車牌號碼4820
    -GJ號自用小客車，沿台南縣永康市○○○路，由西往東方
    向行經該路與該路365巷之交岔路口前時，其所駕駛之小客
    車右側照後鏡，有與告訴人甲○○所騎，搭載其子乙○○之
    車牌號碼QM7-358號輕型機車發生擦撞，致告訴人甲○○人
    車倒地，並因此頭部外傷，胸部、右手腕挫傷、四肢多處擦
    傷等傷害；告訴人甲○○之子即告訴人乙○○則因而頭部外
    傷併臉部多處擦傷、左眉撕裂傷之傷害等事實；惟矢口否認
    有何過失行為，辯稱：當時是紅燈，有車子停在前面紅綠燈
    處，伊車與告訴人的機車都尚未到達紅綠燈處，擦撞後燈號
    才轉變為綠燈，伊在行駛中看到前面號誌是紅燈，伊有減速
    ，但突然告訴人的機車跑到伊的車道來，與伊的自小客車發
    生擦撞，伊係在自己的車道行駛，從後面要超過告訴人的機
    車，是告訴人突然跑到伊的車道來的，當時伊是行駛要左轉
    彎的最內側車道，告訴人機車是行駛在第二車道，後來告訴
    人就騎到伊的車道上，而與伊自小客車發生擦撞始人車倒地
    云云。
二、惟查：
（一）被告丙○○於前述時、地，駕駛車牌號碼4820-GJ號自用
      小客車，沿台南縣永康市○○○路，由西往東方向行經該
      路與該路365巷之交岔路口前時，其所駕駛之小客車右側
      照後鏡，有與告訴人甲○○所騎，搭載其子乙○○之車牌
      號碼QM7-358號輕型機車發生擦撞，致告訴人之人車倒地
      ，再撞及前方停等紅綠燈之另一部涂羽旻機車，而告訴人
      甲○○並因此頭部外傷，胸部、右手腕挫傷、四肢多處擦
      傷等傷害；告訴人之子乙○○則因而頭部外傷併臉部多處
      擦傷、左眉撕裂傷之傷害等事實，有國立成功大學醫學院
      附設醫院診斷證明書二紙、聖馬爾定醫院診斷證明書二紙
      附卷可稽（見警卷第五至八頁），並有道路交通事故現場
      圖、道路交通事故調查報告表(一)、(二)各1份及事故現場蒐
      證照片12張附卷可參（見警卷第十六至十八頁），是被告
      於上開時、地，有駕駛小客車與告訴人甲○○所騎之機車
      發生交通事故之情形，至堪認定。
（二）告訴人甲○○於警訊時即供證：伊沿中山南路西向東行駛
      第三車道至肇事地點時，丙○○所駕駛4820-GJ號自小客
      車，沿中山南路西向東行駛第二車道，對方右側照後鏡擦
      撞伊機車後，伊人車倒地，滑行時伊突然聽到碰撞聲，事
      故前對方車是從伊左後方向，向右側超車，是對方違規超
      車等語（見警卷第十四頁）。於本院時亦具結詰問時供證
      ：伊當時載著小孩，發生碰撞時是在機車道，是被告開車
      偏向機車道，所以被告汽車的右後視鏡才會碰撞到伊的機
      車等語（見本院卷第三五頁）。依上開告訴人之供證，係
      被告駕車沿中山南路西向東行駛第二車道，欲向右側超車
      ，偏向機車道，致該自小客車右側照後鏡擦撞行駛第三機
      車道之告訴人機車，使告訴人車倒地，致告訴人及所載之
      子乙○○倒地後受傷。
（三）被告於警訊時即曾供述：「（請你將車禍發生經過詳述？
      ）我於民國九十三年二月十六日十時駕駛4820-GJ號自用
      小客車，沿中山南路第二車道西往東直行，至事故地點做
      左側超車時有一部和我同方向同車道行駛，在我右前方之
      輕機車QM7-358號也要做超車，以致於兩車發生擦撞，然
      後該機車QM7-358號又擦撞到一部和他同方向行駛在其右
      方之輕機車vjc-286號」、「（事故前有無看見輕機車QM7
      -358號自何方向駛來？距你車多遠？）我有看見輕機車QM
      7-358號在我右前方，距離我約三十、四十公尺」等語（
      見警卷第十三頁）；於偵查中亦供述：伊在告訴人車的後
      面，就看到告訴人要超越其右方的機車，伊看見她要超車
      ，伊就開裡面一點等語（見偵卷第三０頁）；於原審時亦
      供述：伊有看到告訴人在伊右前方三、四十公尺，告訴人
      車子就在伊前面，告訴人的車子是在伊右邊車道，當時伊
      是要超告訴人的機車等語（見原審卷第三七頁）。
（四）依被告上開所言，既自陳：在事故地點，因要「做左側超
      車時有一部和我同方向同車道行駛」、「我有看見輕機車
      QM7-358號在我右前方，距離我約三十、四十公尺」「告
      訴人的車子是在伊右邊車道」等情以觀，足見告訴人之機
      車，原係在被告之右側機車道，且被告目睹該機車在其之
      自小客車前三、四十公尺，被告欲從告訴人之左側超越告
      訴人之機車，致其所駕駛之小客車右側照後鏡，不慎與告
      訴人甲○○所騎，並載其子乙○○，同向在右前方行駛之
      車牌號碼QM7-358號輕型機車發生擦撞，並造成告訴人甲○○行車不穩倒地滑行後，再撞及前方停等紅綠燈之另一
      部涂羽旻機車等情，至屬明顯。
（五）細繹卷附警繪之道路交通事故現場圖內容，亦可發見告訴
      人甲○○所騎之機車，係在被告丙○○自小客車之右側，
      與被告丙○○所駕駛之小客車發生擦撞後，係向右前方滑
      行撞及另一部右側之機車；另仔細觀察事故現場蒐證照片
      ，被告丙○○所駕駛小客車之右側後照鏡上，亦留有刮擦
      痕跡（見警卷第二二頁上方之照片），益徵告訴人所駕駛
      之機車，確實在被告所駕駛之小客車右前方約三、四十公
      尺處，被告因超越告訴人之機車，其所駕駛之小客車右側
      照後鏡，由後擦撞在其右前方之告訴人甲○○所騎機車而
      肇事無訛。
（六）又本件交通事故經送台灣省台南區車輛行車事故鑑定委員
      會鑑定結果，亦認為「丙○○駕駛小客車，超越未保持安
      全間隔，為肇事原因；甲○○、涂羽旻等無肇事因素」，
      亦有該委員會南鑑字第930387號鑑定意見書一份在卷可憑
      （見偵卷第十六、十七頁）。更見本件車禍之發生，應係
      被告駕駛原在第二車內側車道行駛時，欲超越外側車道行
      駛中之告訴人機車時，疏未保持安全間隔而緊靠外側車道
      ，致其車之右側照後鏡，由後擦撞告訴人甲○○所騎機車
      而肇禍。
（七）另證人即於本件肇事地點路口前之外側車道停等紅燈遭因
      擦撞而行車不穩之告訴人甲○○所騎機車自後撞及之證人
      涂羽旻，於警詢、偵查及原審時均證述：其並未看見被告
      丙○○所駕駛之小客車與告訴人甲○○所騎之機車發生碰
      撞之情形，只知道告訴人甲○○所騎之機車自其左後方撞
      及其所騎之機車等語（見警卷第十五頁、偵卷第廿九頁、
      原審卷第三一頁至三四頁），故證人涂羽旻之相關證述內
      容，尚不足為有利於被告之認定，併此明。
（八）綜上事證相互參酌，即本件應係被告於行經肇事地點前三
      、四十公尺前，已見告訴人之所駕駛之機車，則其即應注
      意前方告訴人機車之動態，隨時注意車前狀況，及採取必
      要之安全措施，且其要超越告訴人之機車時，亦應保持相
      當之安全間隔，其疏未注意，致其車之右側照後鏡，由後
      擦撞告訴人甲○○所騎機車無訛，其有過失甚明。
（九）至被告所辯：伊係在自己的車道行駛，從後面要超過告訴
      人的機車，是告訴人突然跑到伊的車道來的云云，然誠如
      前開所述，其既在肇事前之三、四十公尺，已見告訴人之
      機車，此時即應注意車前狀況，及採取必要之安全措施，
      尤其要從後面超越告訴人之機車時，更應保持相當之安全
      間隔，其竟未採取上開應有之措施，自難謂其無本件過失
      之責；是其所辯之情，不足採信。又被告之過失行為與告
      訴人甲○○及其子乙○○受傷間有相當因果關係。準此，
      本件被告過失傷害犯行，事證明確，犯行洵堪認定。
三、按汽車行駛時，駕駛人應注意車前狀況及兩車併行之間隔，
    隨時採取必要安全措施；道路交通安全規則第94條第3項定
    有明文。本件被告駕駛小客車，理應注意上開道路交通安全
    規則，以避免危險之發生，而依卷附之道路交通事故調查報
    告表(一)所示，當時天候晴、日間自然光線、柏油路面乾燥、
    無缺陷、無障礙物、視距良好，行車管制號誌正常，並無不
    能注意之情事，竟疏未注意車前狀況及兩車併行之間隔，隨
    時採取必要安全措施，即貿然超越前行，以致其所駕駛之小
    客車右側照後鏡，不慎由後擦撞告訴人甲○○所騎機車，致
    告訴人甲○○及其子乙○○受有事實欄所示之傷勢。核被告
    所為，係犯刑法第二百八十四條第一項前段之過失傷害罪。
    其以一過失行為同時致告訴人甲○○、乙○○二人受傷，為
    一行為觸犯數罪名，屬想像競合犯，從一重處斷。
四、原審以查無相關事證足以明確證明被告有何疏未保持兩車併
    行安全間隔，或是超越時未保持安全間隔之駕駛行為云云，
    遽認被告無上開犯行，諭知被告無罪判決，尚有未洽，公訴
    人上訴意旨，以被告有上開過失，指摘原判決不當，為有理
    由，應由本院撤銷改判。爰審酌被告犯罪後，否認有本件過
    失責任，惟念其過去無不良犯罪前科，有台灣高等法院被告
    前案紀錄表可按，迄未與告訴人達成民事和解，高中畢業，
    目前從事汽車維修，及犯罪之動機、目的、情節等一切情狀
    ，乃量處如主文所示之刑，並諭知易科罰金之折算標準。
據上論斷，應依刑事訴訟法第369條第一項前段、第364條、第29
9條第1項前段、刑法第41條第1項前段，第55條，第284條第1項
前段、罰金罰鍰提高標準條例第1條前段，第2條第1項，判決如
主文。
本案經檢察官劉欽銘到庭執行職務。
中　　華　　民　　國　　94　　年　　11　　月　　17　　日
                  刑事第一庭    審判長法　官  黃崑宗
                                      法　官  蔡長林
                                      法　官  田平安
以上正本證明與原本無異。
不得上訴。
　　　　　　　　　　　　　　　　　　　書記官  劉岳文
中　　華　　民　　國　　94　　年　　11　　月　　18　　日
附錄論罪科刑法條：
刑法第284條：
因過失傷害人者，處六月以下有期徒刑、拘役或五百元以下罰金
。致重傷者，處一年以下有期徒刑、拘役或五百元下罰金。
從事業務之人，因業務上之過失傷害人者，處一年以下有期徒刑
、拘役或一千元以下罰金。致重傷者，處三年以下有期徒刑、拘
役或二千元以下罰金。
